臺灣高等法院臺中分院刑事判決
110年度上訴字第965號
上  訴  人  
即  被  告  蕭道遠



選任辯護人  許家瑜律師
上列上訴人因違反毒品危害防制條例案件，不服臺灣彰化地方法
院109年度訴字第1172號中華民國110年4月13日第一審判決（起
訴案號：臺灣彰化地方檢察署109年度偵字第11810、13033號）
，提起上訴，本院判決如下：
    主  文
上訴駁回。
    事  實
一、蕭道遠與綽號「小龍」(另一綽號為「細仔」)之不詳成年男
    子共同意圖營利，基於販賣第二級毒品甲基安非他命之犯意
    聯絡，於民國109年10月初，「小龍」藉由他人向林韋廷兜
    售甲基安非他命，得知林韋廷有購買之意願後（實際上林韋
    廷已經配合警方偵辦此案），「小龍」與蕭道遠即先於109
    年10月20日，約林韋廷在嘉義市青年街之「比佛利花園汽車
    旅館」見面，談妥以每公斤新臺幣（下同）95萬元之價格，
    交易甲基安非他命10公斤。於翌日（21日），「小龍」及蕭
    道遠請林韋廷從嘉義立刻南下至屏東會面，由蕭道遠於同日
    下午3時許與林韋廷相約在屏東縣九如交流道下，經蕭道遠
    確認林韋廷確實有攜帶大量現金後，林韋廷即委託他人先將
    現金放置他處，由蕭道遠於當日下午5時許帶林韋廷一人前
    往屏東縣○○鄉○○路00號之「震點樂汽車旅館」116號房，蕭
    道遠先將已備妥之甲基安非他命2大包(毛重共1,988.68公克
    ，純質淨重約1892.56公克)提供林韋廷驗貨，「小龍」則在
    外調度剩餘之8公斤甲基安非他命，並約定待湊足
　　10公斤後，雙方才同時交付毒品及現金950萬元。嗣警方於
　　109年10月21日晚間9時許，在上開116號房拘提蕭道遠到案
    ，並附帶搜索扣得蕭道遠所有尚未交付之上開甲基安非他命
    2大包、供包裝甲基安非他命2大包使用之紙袋1個、供毒品
    交易聯絡使用之iPhone6S行動電話1支(搭配境外門號+00000
    000000號)等物。
二、案經臺北市政府警察局士林分局報告臺灣彰化地方檢察署檢
    察官偵查起訴。
    理  由
一、認定犯罪事實所憑之證據及理由
　㈠上述犯罪事實，業據上訴人即被告蕭道遠（下稱被告）就其
    於上開時間、地點，預計將其所持有之甲基安非他命2大包
    販賣給林韋廷，並已提供林韋廷驗貨，因警方到場而無法完
    成交易之事實坦承不諱，核與證人即購毒者林韋廷警詢及偵
    訊證述大致相符，並有扣案之甲基安非他命2 大包及查獲當
    時照片（偵11810卷第129頁）、被告於「震點樂汽車旅館」
    進出監視器錄影畫面翻拍照片（偵11810卷第130至134頁）
    、被告所持用0000000000號行動電話於109年10月1日至21日
    間之之通聯紀錄及基地台位置（原審卷第175至191頁）、被
    告所駕駛之車號000-0000號自小客車於109年10月18日至21
    日於嘉義市及屏東縣之車行紀錄（原審卷第69至71頁、第75
    至79頁）、扣押物品清單（原審卷第129、137頁）、嘉義市
    政府警察局第一分局職務報告（原審卷第81頁）、內政部警
    政署刑事警察局鑑定書（原審卷第129至132頁）等附卷可稽
    ，足見被告前揭任意性自白有相當證據可為佐證，並與事實
    相符，堪採信為真。
　㈡又刑事偵查技術上所謂之「釣魚」者，指對於原已犯罪或具
    有犯罪故意之人，司法警察於獲悉後為取得證據，以設計引
    誘之方式，佯與之為對合行為，使其暴露犯罪事證，待其著
    手於犯罪行為之實行時，予以逮捕、偵辦者。因犯罪行為人
    主觀上原即有犯罪之意思，倘客觀上又已著手於犯罪行為之
    實行時，自得成立未遂犯。經查，證人林韋廷乃先接獲「小
    龍」及被告販賣毒品之要約，方報警並配合警方行動，被告
    主觀上本有販賣毒品牟利之意思，並非員警施以不法引誘而
    萌生，客觀上又由被告及「小龍」先於交易前一日（109年1
    0月20日）與林韋廷協商交易細節、第二天被告並持毒品前
    往交貨而與「小龍」著手分工實行交易，然因買方林韋廷乃
    配合員警辦案而無買受毒品之真意，且本案於被告尚未交付
    毒品之前，因警方跟監發現有一男一女手提袋子（即陳建興
    及陳伶卉，均經檢察官為不起訴處分）出入「震點樂汽車旅
    館」116號房，時機緊迫，遂進入該房間拘提被告，故警方
    到達現場時被告尚未現實交付毒品給買家林韋廷而未遂罪。
　㈢綜上所述，本案事證明確，被告共同販賣第二級毒品未遂之
    犯行，應可認定，應予依法論科。
二、論罪科刑之理由
　㈠按甲基安非他命屬毒品危害防制條例第2條第2項第2款規定之
    第二級毒品，不得非法持有、販賣。核被告所為係犯毒品危
    害防制條例第4條第6項、第2項之販賣第二級毒品未遂罪。
    被告持有第二級毒品純質淨重20公克以上、意圖販賣而持有
    第二級毒品之低度行為，均為販賣第二級毒品未遂之高度行
    為所吸收，不另論罪。
　㈡被告與「小龍」就上開販賣第二級毒品未遂之犯行，有犯意
    聯絡及行為分擔，應論以共同正犯。
  ㈢被告販賣第二級毒品未遂之犯行，應依刑法第25條第2項之規
    定，減輕其刑。
　㈣被告於偵查及審判中均自白犯罪，應依毒品危害防制條例第1
    7條第2項之規定遞減輕其刑。
　㈤按量刑固屬法院自由裁量之職權，然仍應受比例、罪刑相當
    原則等法則之拘束，並非可恣意為之，致礙及公平正義之維
    護，必須兼顧一般預防之普遍適應性與具體個案特別預防之
    妥當性，始稱相當。而刑法第59條之酌量減輕其刑，必須犯
    罪有特殊之原因，在客觀上足以引起一般人之同情，認為即
    予宣告法定低度刑期仍嫌過重者，始有其適用，至於犯罪後
    之態度等情狀，僅可為法定刑內從輕科刑之標準，不得據為
    酌量減輕之理由（最高法院51年台上字第899 號、70年度台
    上字第794 號、77年度台上字第4382號判決意旨等可參）。
    本院考量第二級毒品甲基安非他命對社會秩序及國民健康危
    害甚鉅，被告智識健全，對政府嚴格查緝販賣毒品之行為，
    自無不知之理，竟仍為本案販賣犯行，且總計約定販賣之甲
    基安非他命多達10公斤，已經扣案之甲基安非他命2大包純
    質淨重亦高達1892.56公克，倘流入市面，恐戕害他人健康
    、助長毒品氾濫之風，嚴重影響社會治安，實難認被告所為
    有何特殊之原因或環境客觀上足以引起一般人同情之情，而
    於被告依刑法第25條第2項、毒品危害防制條例第17條第2 
    項之規定遞減輕其刑後，並無過重之情形，尚與刑法第59條
    規定要件未合，無從依該條之規定酌減其刑，附此敘明。
  ㈥上訴駁回之理由
　　原審認被告之犯行事證明確，並以行為人之責任為基礎，審
    酌：
  ⒈被告於90年間方滿20歲之際，即因在他人住家前小解遭屋主
    抗議，即糾集朋友砸屋砸車，並放汽油彈燒燬建物未遂，而
    遭判刑有期徒刑4年，於98年8月底才執行完畢；99年間被告
    即去學習製造毒品，於100年間即因製造第四級毒品假麻黃
    鹼經高等法院臺灣高雄分院判決有期徒刑2年2月確定，於同
    一時期，又因販賣第二級毒品、轉讓第三級毒品、施用第一
    、二級毒品、持有殺傷力槍枝及子彈犯行經臺灣屏東地方法
    院101年訴字第536號定應執行刑有期徒刑9年確定，上開製
    造毒品及販賣毒品等數案並經定應執行刑10年10月，指揮書
    執畢日期為111年3月29日，故被告歷來所犯之罪除施用毒品
    外均是重罪，素行不良。而被告於108年8月20日方假釋出獄
    ，於前案販賣毒品等案件之刑期尚未期滿之時，即在假釋期
    間又再犯本件販賣毒品犯行，可知被告對於過去販賣毒品行
    為所造成之社會危害，絲毫不知反省。
  ⒉本案被告遭查獲時向警方及檢察官稱：本案所販賣的第二級
    毒品來源為其於101年初所製造，警方搜索時漏未查扣，其
    遂叫朋友前去拿取，於假釋出獄後才跟朋友要回來等語。然
    而，被告前案製造毒品案件，於100年2月12日遭羈押禁見，
    100年9月22日具保停止羈押後，被告又於101年1月12日因販
    賣毒品等案件遭羈押禁見，並直接入獄服刑。且被告先前製
    毒地點在潮濕溫熱之屏東縣，被告前案於101年1月12日即遭
    羈押，直至108年8月20日假釋出獄，期間長達7年半期間，
    故縱使被告於101年前曾持有大量毒品未遭查扣，被告嗣後
    在其服獄期間實不可能妥善保存毒品，而本案經扣案的甲基
    安非他命外觀均為完整之白色晶體、純度達96％，顯非8、9
    年前所製造之毒品，也難以想像被告在羈押禁見期間得以請
    朋友幫忙保存毒品，被告的朋友也願意幫被告保存7、8年之
    毒品後將毒品返還予被告。故本件所查扣之甲基安非他命，
    顯不可能為被告8、9年前所製作之毒品。而被告於遭查獲之
    初，虛構毒品來源，掩護其他共犯，延誤警方追查共犯及剩
    餘8公斤毒品可能來源之時機，導致「小龍」身分至今不明
    ，無從查獲。被告嗣後再改稱自己只是替「小龍」跑腿等語
    ，然從證人林韋廷證稱：「細仔」跟我說蕭道遠是他小弟也
    是貨主，蕭道遠便拿兩小包大約35公克的甲基安非他命，跟
    我說這是他貨物的樣本等語，可知被告並非如其所述僅為一
    旁跑腿、對於交易內容毫不知情之小弟，反可知被告先前稱
    毒品為其自行製造乃虛構故事掩護共犯。而被告雖坦承販賣
    毒品之犯行，但本件被告乃遭當場查獲近2公斤之甲基安非
    他命，並經證人指證歷歷，被告根本無從否認，且反因被告
    先前虛構毒品為其自行製造而拖延員警偵辦時間，縱被告偵
    審自白犯行，亦無從認定被告犯後態度良好。
  ⒊又被告才因製造、販賣毒品案件服刑超過7年6月，在假釋期
    間竟又取得將近2公斤的毒品，並原預備要販賣10公斤之甲
    基安非他命，可知被告才出獄不久就有能力調得以公斤為計
    量單位之毒品，顯非下游小額販賣者。且本案扣案之甲基安
    非他命2大包純質淨重達1892.56公克，如流入市面上將嚴重
    戕害他人身心健康及危害社會治安，被告並以境外門號逃避
    追緝，幸而購毒者事前報警並與警方配合獲破本案，導致毒
    品危害並未擴散。
　⒋綜上，本件被告自成年起便不斷涉犯重罪，素行不良，並在
    假釋期間犯本案，且著手販賣之毒品數量為10公斤，實際持
    有之毒品數量近2公斤，犯罪情節嚴重；而被告以境外門號
    逃避追緝，遭逮捕後虛構毒品來源，導致警方至今無法查獲
    毒品來源，嗣後再推諉卸責，絲毫不知悔改；兼衡被告高中
    肄業之智識程度、從事廚藝擺盤的水果雕刻工作，未婚等一
    切情況，量處有期徒刑9年，並敘明沒收之理由（詳見後述
    沒收部分)。本院經核其認事用法並無違誤，且被告在假釋
    期間又取得將近2公斤的毒品，並原約定要販賣10公斤之甲
    基安非他命，可知被告才出獄不久就有能力調得以公斤為計
    量單位之毒品，顯非下游小額販賣者；再依本案前述卷證可
    知，被告並非單純擔任居間聯繫跑腿之分工，是原審審酌上
    述情狀後予以量刑，亦屬妥適，並無過重或失輕之情事，被
    告上訴意旨雖列舉另案所處之刑度，據以指摘原審量刑過重
    ，然觀之被告所舉之另案均係適用修正前毒品危害防制條例
    之案件，且各該案件之犯罪情節及刑之加重減輕事由亦與本
    案不同，尚不得予以比附援引，自不得憑此遽認原審量刑不
    當；又被告上訴意旨另請求依刑法第59條之規定酌減其刑，
    但其犯罪情節與刑法第59條規定要件未合，無從依該條規定
    酌減其刑，業經本院說明如上。是本案被告之上訴理由均非
    可採，其上訴為無理由，應予駁回。
三、沒收部分
  ㈠扣案之透明結晶2包（毛重1988.68公克），經送鑑定結果，
    檢驗出第二級毒品甲基安非他命（純質淨重約1892.56公克
    ），應依毒品危害防制條例第18條第1 項前段之規定，沒收
    銷燬。而裝毒品所用之夾鍊袋因直接包覆該毒品，其上顯留
    有該毒品之殘渣，衡情自難與之析離，當應整體視之為毒品
    ，均併予宣告沒收銷燬，至鑑驗耗損之毒品甲基安非他命0.
    2公克既已滅失，自皆無庸為沒收銷燬之諭知。
  ㈡扣案之iPhone廠牌行動電話1 支（含境外門號+00000000000
    號之SIM卡1枚），係供被告販賣毒品聯絡之用；扣案之紙袋
    為包裝甲基安非他命之外包裝袋，業據被告供陳在卷，均為
    供犯本案販賣第二級毒品未遂罪所用之物，應依毒品危害防
    制條例第19條第1項之規定，不問屬於犯罪行為人與否，沒
    收之。
據上論結，應依刑事訴訟法第368條，判決如主文。
本案經檢察官賴政安提起公訴，檢察官徐松奎到庭執行職務。
中　　華　　民　　國　　110 　年　　8 　　月　　3 　　日
           　  刑事第十一庭   審判長法　張　意　聰
　　　　　　　　　　　　　　　　法　官　周　瑞　芬
                                法　官　陳　慧　珊
上列正本證明與原本無異。         
如不服本判決應於收受送達後二十日內向本院提出上訴書狀，其
未敘述上訴理由者，並得於提起上訴後二十日內向本院補提理由
書狀（均須按他造當事人之人數附繕本）「切勿逕送上級法院」
。
　　　　　　　　　　　　　　　　書記官  李　淑　芬
　　　　　　　　　　　　　　　　
中　　華　　民　　國　　110 　年　　8 　　月　　3 　　日
【附錄本案論罪科刑法條】
毒品危害防制條例第4條：
製造、運輸、販賣第一級毒品者，處死刑或無期徒刑；處無期徒
刑者，得併科新臺幣3千萬元以下罰金。
製造、運輸、販賣第二級毒品者，處無期徒刑或10年以上有期徒
刑，得併科新臺幣1千5百萬元以下罰金。
製造、運輸、販賣第三級毒品者，處7年以上有期徒刑，得併科
新臺幣1千萬元以下罰金。
製造、運輸、販賣第四級毒品者，處5年以上12年以下有期徒刑
，得併科新臺幣5百萬元以下罰金。
製造、運輸、販賣專供製造或施用毒品之器具者，處1年以上7年
以下有期徒刑，得併科新臺幣1百50萬元以下罰金。
前五項之未遂犯罰之。